【裁判字號】    98,訴緝,83
【裁判日期】    980813
【裁判案由】    毒品危害防制條例
【裁判全文】
臺灣臺北地方法院刑事判決              98年度訴緝字第83號
公  訴  人  臺灣臺北地方法院檢察署檢察官
被      告  甲○○
                    （另案於臺灣臺北監獄執行中）
選任辯護人  黃榮謨律師
            林憲同律師
上列被告因違反毒品危害防制條例案件，經檢察官提起公訴（95
年度偵字第2286號），本院判決如下：
    主  文
甲○○被訴販賣第二級毒品安非他命部分無罪。
甲○○被訴持有第二級毒品安非他命部分免訴。
    理  由
一、公訴意旨略以：被告甲○○基於概括之犯意，自民國九十四
    十月間起迄九十五年一月十一日止，向真實姓名年籍不詳綽
    號「阿三」者（另案追查中），以平均新台幣（下同）一萬
    元販入安非他命4克後，分裝成每包0.3或0.4公克以一千元
    或一千五百元等價格，連續販賣第二級毒品安非他命數次予
    綽號「小吳」、「小胖」、「天坤」、「鐵雄」、「大成」
    、「安可」「小紅」「屁揚」等人；嗣於九十五年一月十二
    日上午八時四十分許，為警在臺北市大安區○○○路○段三
    一一巷四三弄二七號三樓查獲，並扣得第二級毒品安非他命
    4包（毛重4.9公克、淨重3.8191公克）、帳冊一本、安非他
    命分裝袋八十二個、電子磅秤一台、行動電話0000000000、
    0000000000號晶片卡二只等物，因認被告甲○○涉犯毒品危
    害防制條例第四條第二項之販賣第二級毒品罪嫌。
二、按犯罪事實應依證據認定之，無證據不得認定犯罪事實；又
    不能證明被告犯罪者，應諭知無罪之判決，刑事訴訟法第一
    百五十四條第二項、第三百零一條第一項分別定有明文。再
    按，刑事訴訟法上所謂認定犯罪事實之證據，係指足以認定
    被告確有犯罪行為之積極證據而言，如未能發現相當證據或
    證據不足以證明，自不能以推測或擬制之方法，以為裁判基
    礎。而刑事訴訟上證明之資料，無論其為直接或間接證據，
    均須達到通常一般之人均不致有所懷疑，而得確信其為真實
    之程度，始得據為有罪之認定，若關於被告是否犯罪之證明
    未能達此程度，而有合理懷疑之存在，致使無從形成有罪之
    確信，根據「罪證有疑，利於被告」之證據法則，即不得遽
    為不利被告之認定，並經最高法院著有二十九年上字第一０
    五號、七十六年台上字第四九八六號判例。再者，案件有曾
    經判決確定之情形者，應諭知免訴之判決，刑事訴訟法第三
    百零二條第一款定有明文。而此項原則於實質上一罪或裁判
    上一罪，均有其適用，復有最高法院四十九年臺非字第二十
    號判例可資參照。
三、本件公訴意旨認定被告涉有販賣第二級毒品安非他命之罪嫌
    ，係以被告供述、毒品鑑驗通知書、通訊監察譯文及扣案毒
    品等為其主要論據。訊據被告固承認有於前揭時間自「阿三
    」處取得第二級毒品安非他命之事實，惟堅詞否認有何販賣
    安非他命之犯行，辯稱扣案毒品係供己施用，並非販賣等語
    。經查：
(一)、被告固於九十五年六月七日上午十時許該次偵訊，供稱其自
    九十四年十月份開始跟綽號「阿三」者購買毒品，大部分都
    是自己吸食，有時會轉讓給朋友，應該沒有賺到多少錢，是
    賺到自己吸食的量等語，有偵訊筆錄一份在卷可稽；但被告
    自警詢、九十五年一月十二日第一次偵訊、九十五年六月七
    日上午九時許第二次偵訊時，始終否認有販賣毒品之犯行，
    九十五年六月七日該次經檢察官表示要聲押後，被告方於九
    十五年六月七日上午十時許製作該日之第二次偵訊筆錄，偵
    訊過程被告並未主動說出其有販賣毒品之行為，亦未具體說
    出販賣之時間、地點、對象、數量、金額，僅於檢察官一再
    追問時，始回答上開內容，有本院勘驗筆錄一份附卷為憑（
    本院卷98年6月8日筆錄），再參酌檢察官於同日聲請羈押後
    ，被告於法院羈押庭陳稱：扣案毒品是買來要施用的，並未
    販賣安非他命，檢察官問我的時候，我說公司有急事，希望
    先去處理事情，檢察官說帳冊寫得很清楚，如說不清楚要把
    我關起來，因為我害怕不能回去處理事情，所以我就說我有
    賣，但是我真的沒有賣，從派出所筆錄開始我一直否認有賣
    等語，有訊問筆錄一份存卷可參（偵查卷第111頁），足見
    被告前開自白尚有瑕疵，難以遽信，且應調查其他客觀事證
    比對勾稽是否相符。
(二)、本件扣案毒品經送憲兵司令部刑事鑑識中心鑑驗結果，有甲
    基安非他命成分，驗餘淨重為3.7663公克，警方並在被告住
    處同時查獲安非他命分裝袋、電子磅秤等物，固有鑑驗通知
    書及扣押物品目錄表各一份在卷可查（偵查卷第14、116頁
    ），惟被告遭查獲當日經警採尿送驗後，檢出安非他命陽性
    反應，有扣押物品清單及台灣檢驗科技股份有限公司出具之
    濫用藥物尿液檢驗報告各一紙存卷為證（偵查卷第85至86頁
    ），且警方同時在被告住處扣得安非他命吸食器等物，可知
    被告確有施用第二級毒品安非他命之習慣，準此，被告持有
    安非他命、分裝袋、電子磅秤等物，自有可能係供分裝吸食
    、與販賣者確認購買數量所用，況本件扣案之安非他命數量
    並無顯然超出施用者日常所備之情形，自難認定被告持有扣
    案毒品之目的係供販賣所用。
(三)、扣案帳冊內雖填載「小吳」、「小胖」、「天坤」、「鐵雄
    」、「大成」、「安可」、「小組」、「屁揚」等人，但該
    帳冊記載方式，係分為項目、收入、支出三欄，被告若販賣
    毒品給「小吳」等人，應將販賣金額記載在收入該欄，惟觀
    諸該帳冊有多處將上述人等之金額記載在開支項下，例如「
    10/21給安可1000、10/22小吳面交費400、10/22小吳開支20
    00、11/7安可開支2000、12/2小吳與我開鎖500、12/5屁開
    支500」等等，有帳冊一本扣案可佐（偵查卷第37至53頁）
    ，此情已與販賣毒品之收支狀況不合；又觀諸該帳冊記載之
    項目，除上開人名外，亦有車貸、休閒服、加油、水果、煙
    等日常生活費用記載，且尚有獵人、阿貴、方婷等其他人名
    ，則被告辯稱上開帳冊係記載日常家用、其從事線上遊戲販
    賣天幣與開鎖工作、與朋友之借貸紀錄等語，亦非全然無據
    。
(四)、卷內之監聽譯文，內容並未提及毒品或毒品之相關代號，縱
    認裡面所述之「一個」，係指安非他命，但對話內容係被告
    問對方「你有嗎？」，對方回答「有阿，晚上給你帶過去。
    」（95年度警聲搜字第48號卷第8至9頁），衡情應係被告欲
    向對方購買毒品，並非被告販賣毒品給他人。況被告該次通
    話之對象為何、交易物品之數量多少、期約後究竟有無交付
    物品完成交易，均無相關證據可以證明，亦難以此作為認定
    被告販賣毒品之證據。
(五)、檢舉人乙○○固曾於九十五年八月十五日至台北市政府警察
    局中山分局檢舉被告擁有槍械並販賣海洛因（95年度警聲搜
    字第1254號卷第6至9頁），但檢舉人指稱被告係販賣海洛因
    乙節，已與本件查扣之毒品不合，且與起訴之事實無關；再
    經本院傳訊乙○○到庭具結作證，其稱：警方問我知不知道
    有哪裡在賣毒品，我就隨便講一個，協助他們破案，我是配
    合警方，我怕麻煩，他筆錄打一打我就簽字走了等語（本院
    98年7月23日審判筆錄第5至6頁），是檢舉人乙○○之警詢
    筆錄未經具結，且經證人乙○○事後表示係配合警方隨意指
    述，而被告及辯護人均否認該份筆錄之證據能力，自不得作
    為本案之證據。檢察官雖聲請勘驗該份警詢光碟並傳喚製作
    筆錄之警員到庭，但該份筆錄縱與錄音內容相符，但檢舉人
    乙○○既未具結擔保其所言屬實，且其檢舉內容亦未具體指
    出購毒者之真實姓名、綽號或可資辨認之特徵，復未說明購
    買之數量、金額，況其所指之販賣海洛因犯行亦與本案檢察
    官起訴之販賣安非他命犯行，分屬二事，是該份檢舉筆錄自
    無再行調查之必要，附此說明。
(六)、綜上所述，被告辯稱其為供己施用而持有扣案之安非他命乙
    節，尚非無據，而起訴書所列之證據以及檢舉人於本院所做
    之證詞，尚未達到通常一般之人均不致有所懷疑，而得確信
    為真實之程度。此外，復查無其他積極證據足資證明被告有
    公訴人所指之販賣第二級毒品犯行，自應認為被告此部分罪
    嫌不足。至被告前於九十四年十二月下旬起至九十五年一月
    十一日下午止施用第二級毒品安非他命之犯行，雖經台灣高
    等法院以九十五年度上易字第一０三九號判處有期徒刑一年
    在案，有該判決及台灣高等法院被告前案紀錄表各一份附卷
    為憑，然本件起訴意旨所指被告販賣第二級毒品之犯行，與
    前開施用第二級毒品安非他命之情節有別，難為該施用部分
    確定判決之效力所及，自應就被告販賣毒品部分為無罪之諭
    知。
四、另被告自「阿三」者購入第二級毒品安非他命後，旋為警查
    獲並扣得第二級毒品安非他命四包之犯罪事實，檢察官雖未
    在起訴書之「證據及所犯法條欄」記載被告另涉有毒品危害
    防制條例第十一條第二項之持有第二級毒品罪嫌，惟依上開
    起訴事實觀之，起訴範圍包括販賣及持有兩部分。而被告被
    訴販賣罪名中所包含之持有第二級毒品安非他命行為，事實
    上應屬被告為供己施用而持有之範疇，則此部分與上開施用
    第二級毒品而持有安非他命之部分，有吸收犯之實質上一罪
    關係，應為其施用安非他命犯行之確定判決效力所及，揆諸
    前開法條意旨，被告持有第二級毒品安非他命部分自應為免
    訴之諭知。
據上論斷，應依刑事訴訟法第三百零一條第一項、第三百零二條
第一款，判決如主文。
本案經檢察官蔡彥守到庭執行職務。
中    華    民    國    98    年    8     月    13    日
                  刑事第十八庭審判長  法  官  胡宗淦
                                      法  官  彭慶文
                                      法  官  游士珺
上正本證明與原本無異。
如不服本判決應於收受送達後10日內向本院提出上訴書狀，並應
敘述具體理由；其未敘述上訴理由者，應於上訴期間屆滿後20日
內向本院補提理由書（均須按他造當事人之人數附繕本）「切勿
逕送上級法院」。
                                      書記官  林素霜
中    華    民    國    98    年    8     月    14    日


司法院資訊處製作；財團法人民間司法改革基金會備份。
